臺灣基隆地方法院刑事判決　
110年度金訴字第177號
公  訴  人  臺灣基隆地方檢察署檢察官
被      告  江柏翰


                    送達處所：基隆市○○區○○路00號（父親戶籍）
上列被告因違反洗錢防制法等案件，經檢察官提起公訴（110年
度偵字第6489號），嗣被告於準備程序中就被訴事實為有罪之陳
述，本院合議庭裁定由受命法官獨任進行簡式審判程序，並判決
如下：
    主      文
江柏翰幫助犯洗錢防制法第十四條第一項之洗錢罪，處有期徒刑
3月，併科罰金新臺幣3千元，罰金如易服勞役，以新臺幣1千元
折算1日。
    事實及理由
一、本案之犯罪事實及證據，均引用起訴書之記載(如附件)，並
    更正、補充下列事項：
　㈠起訴書「犯罪事實」一第5行所載犯罪時間「民國110年5月15
    日」更正為「民國110年5月14日中午某時」。
　㈡增列證據：
　⒈被告江柏翰於本院準備程序及審理時之自白。
　⒉國泰世華商業銀行帳號000000000000號帳戶客戶資料。
　⒊告訴人黃閔聰提出之台中銀行國內匯款申請書回條。
二、論罪科刑：
　㈠被告將本案國泰世華帳戶交予「派派」，供不詳之人用以收
    取告訴人匯入之詐欺取財犯罪所得，旋再以網路轉帳方式轉
    入第三人帳戶(110年度偵字第6489號第44頁)，而掩飾特定
    犯罪所得之來源，使偵查機關難以查知贓款流向，然被告並
    未參與上開詐欺取財及洗錢犯罪之構成要件行為，且無證據
    證明被告主觀上與「派派」有共同犯罪之犯意聯絡，自應認
    被告係基於幫助之意思提供本案國泰世華帳戶，核屬幫助犯
    。是被告所為，係犯刑法第30條第1項前段、第339條第1項
    之幫助詐欺取財罪及刑法第30條第1項前段、洗錢防制法第1
    4條第1項之幫助洗錢罪。被告以一行為同時觸犯上開二罪名
    ，為想像競合犯，依刑法第55條規定，應從一重論以幫助洗
    錢罪。
  ㈡被告前因犯意圖營利聚眾賭博罪，經本院判處有期徒刑3月確
    定，於109年4月22日易科罰金執行完畢(下稱前案)，此有臺
    灣高等法院被告前案紀錄表可以證明。被告於前案徒刑執行
    完畢後，5年以內故意再犯本案有期徒刑以上之罪，為累犯
    ，考量被告構成累犯之前科，係以不法途徑賺取金錢財物，
    與本案犯罪動機雷同，且執行完畢日期距離本案犯罪日期僅
    約1年，足認被告之法治觀念及對於刑罰之反應力仍屬薄弱
    ，為促使被告警惕，有必要依刑法第47條第1項規定加重其
    刑。
  ㈢依洗錢防制法第16條第2項規定，犯同法第14條之洗錢罪，在
    偵查或審判中自白者，減輕其刑，故被告於本院審理時，對
    於所犯幫助洗錢罪自白不諱，應予減輕其刑。又被告為幫助
    犯，且其提供之金融帳戶僅係不詳之人收轉詐欺所得款項之
    工具，可替代性高，對於實現犯罪結果之助力有限，爰依刑
    法第30條第2項規定遞減輕其刑。
  ㈣本院審酌被告受新冠肺炎疫情影響工作，沒錢吃飯，始將本
    案國泰世華帳戶交予「派派」，希冀賺取「派派」所述每日
    新臺幣2,000元之報酬，因而使上開帳戶淪為詐欺取財及洗
    錢之犯罪工具，增加偵查機關查緝詐欺行為人及告訴人求償
    之困難性，且上開帳戶於110年5月14日至18日間尚有多筆不
    明款項出入，同影響金融秩序，故因被告犯罪所生之損害不
    輕；惟被告係基於不確定故意而為本案犯行，主觀惡性較為
    輕微，且被告將金融帳戶交予他人使用後，即喪失支配使用
    權，其內詐欺取財犯罪所得多寡非被告所能控制，徒以被害
    人數及金額決定量刑高低，對於被告而言亦非公允；另被告
    自述於110年5月14日將本案國泰世華帳戶交予「派派」後，
    即遭看守居住在旅館內等待領取報酬，嗣至110年5月19日晚
    間始獲允許離開旅館，並於110年5月20日前往銀行辦理帳戶
    掛失及查詢交易明細，知悉帳戶已通報警示後，亦自行撥打
    電話查詢報案紀錄，此有被告提出之帳戶交易明細查詢資料
    可以佐證(本院卷第75至76頁、第85至92頁)，且被告於偵訊
    時即坦承本案犯罪事實，嗣因戶籍地拆除無法收領傳票，經
    本院電話後亦親自到院領取傳票(本院卷第29至31頁)，雖自
    知無力全數清償因本案犯罪所生之損害，仍於本院審理時坦
    承犯行及與告訴人調解成立，允諾按月分期賠償告訴人(本
    院卷第93至94頁)，犯後態度良好；兼衡被告自幼父母離異
    ，約定由父親監護，但自103年2月21日起即遷離父親戶籍地
    (110年度偵字第6489號第269至271頁)，欠缺家庭支持，暨
    被告之智識程度、生活狀況(本院卷第74、81頁)、最終未因
    本案犯行獲取報酬及告訴人對於本案科刑範圍之意見(本院
    卷第82頁)等一切情狀，量處如主文所示之刑，併諭知罰金
    易服勞役之折算標準。
據上論斷，應依刑事訴訟法第273條之第1項、第299條第1項前段
、第310條之2、第454條第2項，判決如主文。
本案經檢察官張長樹提起公訴，檢察官陳宜愔到庭執行職務。
中　　華　　民　　國　　111 　年　　1 　　月　　7 　　日
                  刑事第五庭  法　官　陳怡安
以上正本證明與原本無異。
如不服本判決應於收受送達後20日內向本院提出上訴書狀，並應
敘述具體理由；其未敘述上訴理由者，應於上訴期間屆滿後20日
內向本院補提理由書（均須按他造當事人之人數附繕）「切勿逕
送上級法院」。
中　　華　　民　　國　　111 　年　　1 　　月　　7 　　日
                              書記官　洪福基
附錄本案論罪科刑法條全文：
中華民國刑法第30條
（幫助犯及其處罰）
幫助他人實行犯罪行為者，為幫助犯。雖他人不知幫助之情者，
亦同。
幫助犯之處罰，得按正犯之刑減輕之。
中華民國刑法第339條
（普通詐欺罪）
意圖為自己或第三人不法之所有，以詐術使人將本人或第三人之
物交付者，處5年以下有期徒刑、拘役或科或併科50萬元以下罰
金。
以前項方法得財產上不法之利益或使第三人得之者，亦同。
前二項之未遂犯罰之。
洗錢防制法第14條
有第二條各款所列洗錢行為者，處7年以下有期徒刑，併科新臺
幣5百萬元以下罰金。
前項之未遂犯罰之。
前二項情形，不得科以超過其特定犯罪所定最重本刑之刑。
【附件】
臺灣基隆地方檢察署檢察官起訴書
                                     110年度偵字第6489號
　　被      告　江柏翰　
上列被告因詐欺案件，已經偵查終結，認應該提起公訴，茲將犯
罪事實及證據並所犯法條分敘如下：
　　　　　　犯罪事實
一、江柏翰可預見提供帳戶提款卡及密碼予他人使用，可能幫助
    他人實施財產犯罪之用，仍不違背其本意，竟基於幫助詐欺
    及基於掩飾、隱匿特定犯罪所得本質、來源及去向之不確定
    故意，透過Telegram通訊軟體與真實姓名年籍不詳之「派派
    」聯繫，於民國110年5月15日，在台北火車站附近某旅館，
    將其名下之國泰世華商業銀行000-000000000000號帳戶之存
    摺、提款卡、密碼、網路銀行帳號密碼，交予「派派」，再
    轉交詐騙集團，於110年5月17日，以投資外匯交易平台獲利
    甚多之詐騙方式，使黃閔聰陷於錯誤，而匯款新台幣18萬元
    至江柏翰上開銀行帳戶內，旋即遭詐騙集團提領一空。嗣因
    黃閔聰察覺有異並報警處理，始循線查悉上情。
二、案經黃閔聰訴由屏東縣政府警察局潮州分局報告偵辦。
　　　　證據並所犯法條
一、訊據被告江柏翰，供承伊在網路看到貼文，租用國泰世華帳
    戶，每日2千元，伊為此每日2千元的利益，所以將帳戶存摺
    、提款卡、密碼、網路銀行帳號密碼交給「派派」，伊只知
    綽號，沒有聯絡方式等語，核與告訴人黃閔聰指訴相符，復
    有手機畫面截圖、銀行交易明細等可參，被告罪嫌堪予認定
    。
二、核被告所為，係犯刑法第30條第1項、第339條第1項之幫助
    詐欺取財罪嫌及刑法第30條第1項違反洗錢防制法第14條第1
    項違背同法第2條第2款之幫助洗錢罪嫌。被告以一行為，觸
    犯上開罪名，為想像競合犯，請依刑法第55條規定，從較重
    之幫助洗錢罪嫌論處。
三、依刑事訴訟法第251條第1項提起公訴。
　此　致
臺灣基隆地方法院
中　　華　　民　　國　 110　　年　　11　　月　　30　　日
　　　　　　　　　　　　　　　檢　察　官  張長樹
本件正本證明於原本無異
中　　華　　民　　國　 110　　年　　12　　月　　 4　　日
                              書  記  官  陳俊吾 
附錄本案所犯法條全文　　
中華民國刑法第339條
（普通詐欺罪）
意圖為自己或第三人不法之所有，以詐術使人將本人或第三人之
物交付者，處 5 年以下有期徒刑、拘役或科或併科 50 萬元以
下罰金。
以前項方法得財產上不法之利益或使第三人得之者，亦同。
前二項之未遂犯罰之。
洗錢防制法第14條
有第二條各款所列洗錢行為者，處 7 年以下有期徒刑，併科新
臺幣 5 百萬元以下罰金。
前項之未遂犯罰之。
前二項情形，不得科以超過其特定犯罪所定最重本刑之刑。